【裁判字號】    92,上易,1182
【裁判日期】    920910
【裁判案由】    竊盜
【裁判全文】
臺灣高等法院刑事判決                          九十二年度上易字第一一八二號
    上  訴  人  臺灣新竹地方法院檢察署檢察官
    被      告  戊○○
右上訴人因被告竊盜案件，不服臺灣新竹地方法院九十一年度易字第九四四號，中華
民國九十二年三月十八日第一審判決（起訴案號：臺灣新竹地方法院檢察署九十一年
度偵字第六五四四號），提起上訴，暨臺灣士林地方法院檢察署移請併案審理 (九十
二年度偵字第六二二五號)，本院判決如左：
    主  文
原判決撤銷。
戊○○連續竊盜，累犯，處有期徒刑柒月。
    事  實
一、戊○○於民國八十八年間因竊盜案件，經法院判處有期徒刑五月，緩刑二年。嗣
    於八十九年間，分別因傷害及竊盜案件，經法院各判處罰金三千元，再於九十年
    間因搶奪案件，經法院判處有期徒刑六月確定，並於九十一年七月十三日執行完
    畢。詎其猶不知悔改，於九十一年十月十日中午十二時許（起訴書誤載為同日下
    午四時許），在新竹市○○路○段某處，見有一支機車鑰匙遺落路旁，竟意圖為
    自己不法之所有，予以侵占入己，並決定以該支鑰匙竊取機車。嗣戊○○基於意
    圖為自己不法所有之概括犯意，先在新竹市○○路○段四八一號前（起訴書漏載
    「二段」），見丁○○所有之車牌號碼ＭＧＤ─九二八號機車一部停在該處，即
    以前開拾得之鑰匙竊取該部機車，供己代步。迄同年月十四日上午九時許，為警
    在新竹縣芎林鄉廣福宮前產業道路附近當場查獲，並扣得上開鑰匙一支。嗣戊○○基於同前之竊盜犯意，於九十二年六月十九日凌晨零時許，行經臺北市○○區
    ○○路二段一五八號前，見乙○○所有之車牌號碼ＰＴＴ─二０六號機車停放路
    邊，即竊取該機車，得手後據為己有，並供己騎乘使用，嗣於同日一時許，在臺
    北市○○○路與長安東路口遇警盤查，乃騎車逃逸，後經警在臺北市○○○路與
    濟南路口查獲。
二、案經新竹縣警察局竹東分局報告臺灣新竹地方法院檢察署檢察官偵查起訴暨臺灣
    士林地方法院檢察署移請併案審理。
    理  由
一、訊據被告戊○○，對於前開侵占他人的機車鑰匙及連續竊盜之犯罪事實，均坦承
    不諱，核與被害人丁○○、乙○○指訴之情節大致相符，並有被害人丁○○所出
    示新竹市警察局開立之車輛失竊證明單、由被害人丁○○、乙○○領回失竊機車
    所出具之贓證物品認領保管收據、車輛竊盜資料查詢報表等附卷可稽，並有查獲
    時所拍攝之機車照片在卷可憑，復有被告侵占後用以竊取機車之鑰匙一支扣案在
    卷為證，被告之自白核與事實相符，本件事證已臻明確，被告之連續竊盜犯行洵
    堪認定，應予依法論科。
二、核被告戊○○所為，係犯刑法第三百三十七條之侵占遺失物罪及同法第三百二十
    條第一項竊盜罪。被告二次竊盜犯行，時間緊接，犯罪構成要件相同，顯係基於
    概括犯意為之，為連續犯，應論以一罪並依法加重其刑。被告所犯上開侵占遺失
    物與竊盜罪二罪間，有方法、目的之牽連關係，為刑法第五十五條之牽連犯，應
    從較重之竊盜罪處斷。公訴人起訴事實雖未敘及被告上開侵占遺失物及九十二年
    六月十九日之竊盜犯行，然前開部分之事實與公訴人起訴之九十一年十月十日竊
    盜犯行均有裁判上一罪之關係，為起訴效力所及，本院自得一併予以審究。又被
    告戊○○有竊盜、傷害、搶奪等前科，其於九十年間因搶奪案件，經法院判處有
    期徒刑六月確定，並於九十一年七月十三日執行完畢，有臺灣新竹地方法院檢察
    署刑案資料查註紀錄表及本院被告全國前案紀錄表各一份在卷足參，其於受有期
    徒刑之執行完畢後五年以內再犯本件有期徒刑以上之罪，為累犯，依刑法第四十
    七條規定加重其刑。
三、原審認被告罪證明確，予以依法論科，固非無見，惟原判決未及審酌被告九十二
    年六月十九日之竊盜犯行，尚有未洽，檢察官上訴雖無理由 (詳如後述) ，惟原
    判決既有可議，自應由本院予以撤銷改判，爰審酌被告短期間內一再犯罪，顯無
    自制力及其品性、生活狀況、智識程度、犯罪所生之損害與犯罪後坦承不諱之態
    度等一切情狀，量處如主文所示之刑。
四、至於九十一年十月十日扣案之鑰匙一支，雖係被告用以行竊之物，但非被告所有
    ，另九十二年六月十九日扣案之鑰匙一支，非被告持以行竊之物，業據被告陳明
    在卷，爰均不予宣告沒收。
五、另檢察官上訴暨臺灣新竹地方法院檢察署併案意旨另以 (九十二年度偵字第一四
    八０號)：
    (一)被告戊○○於九十一年十二月十八日，在新竹縣芎林鄉○○村○○街三十二號
      前，竊取丙○○所有之車牌號碼ＨＴＵ─九五九號重機車，為證人黃金樹發現
      ，被告戊○○見事跡敗露，旋將機車丟棄於同縣芎林鄉○○街一家公益彩券行
      後方，嗣徒步返回丙○○住處，佯裝好心路人，告訴丙○○之妻甲○○，其看
      見失竊之機車位於何處，甲○○依被告戊○○所告知之處所前往尋回機車，心
      生疑竇，向鄰居詢問，而循線查獲被告戊○○，因認被告戊○○就此部分亦涉
      有刑法第三百二十條第一項之竊盜罪嫌。
    (二)按犯罪事實應依證據認定之，無證據不得推定其犯罪事實。又不能證明被告犯
      罪者，應諭知無罪之判決，刑事訴訟法第一百五十四條、第三百零一條第一項
      分別定有明文。又刑事訴訟上證明之資料，無論其為直接證據或間接證據，均
      須達於通常一般之人均不致於有所懷疑，而得確信其為真實之程度，始得據為
      有罪之認定，若其關於被告是否犯罪之證明未能達此程度，而有合理性懷疑之
      存在，致使無從形成有罪之確信，根據「罪證有疑，利於被告」之證據法則，
      即不得遽為不利被告之認定（最高法院七十六年度台上字第四九八六號判例意
      旨參照）。
    (三)訊據被告戊○○堅持否認有何前開竊盜犯行，辯稱：其因行經新竹縣芎林鄉○○村○○街三十二號，聽聞車主之妻唐鳳芝與他人聊天時，提及一部黑色機車
      失竊，因其之前行經某彩券行時，曾看見一部黑色機車停在該處，所以乃告知
      唐鳳芝該部機車所在，該部機車非其所竊等語。經查：證人唐鳳芝於警訊中表
      示其並未見到竊嫌偷車，而一位身穿米白色衣物之高大男子 (即被告戊○○)
      於當日十一時三十分許，告訴其機車在文忠街一家彩券行旁，其前往查看，發
      現確係其夫丙○○之機車無訛，是單由證人唐鳳芝之證詞，僅能得知被告戊○○確曾告知證人唐鳳芝於何處可發現失竊機車，但尚無法依此即推認被告戊○○確係竊取該機車之人。至於證人黃金樹指證：案發時其於屋內，聽見機車發
      動的聲音，出來查看，看見一名男子，年約二十五、二十六歲，身穿米白色外
      套，藍色年仔褲正在竊取機車，其當時距離竊賊約三至四公尺，能確定該人即
      被告戊○○等語，惟證人黃金樹係聽聞機車聲，始外出查看，突然之間，能否
      確認竊賊面容非無疑義，且如證人黃金樹所稱，竊賊於未離去時即已遭其發覺
      行跡，若竊賊即為被告戊○○，其應無再行返回現場，並主動告知機車所在位
      置，而自暴其短，讓自己處於遭被害人送警究辦之險境。況警方人員於查得該
      車後之同日下午，即請新竹縣警察局鑑識組人員前往採取ＨＴＵ─九五九號重
      機車上之指紋，惟並未發現被告戊○○指紋，此有報告書一紙在卷可憑，再加
      以，被告戊○○坦承前開有罪部分之二件竊盜犯行，若其亦犯本件，當無獨獨
      否認之理。綜上，關於被告是否竊取該部機車，本院心證尚未達確信為真實之
      程度，此部分仍有合理性懷疑之存在，根據「罪證有疑，利於被告」之證據法
      則，即不得遽為不利被告之認定，檢察官上訴主張此部分與前揭有罪部分，有
      裁判上一罪之關係，核無理由。惟此部分既經檢察官為訴訟上之請求，本院自
      得為實體之判斷，爰不另為無罪之諭知。
據上論斷，應依刑事訴訟法第三百六十九條第一項前段、第三百六十四條、第二百九
十九條第一項前段，刑法第三百二十條第一項、第三百三十七條、第五十六條、第五
十五條、第四十七條，罰金罰鍰提高標準條例第一條前段，判決如主文。
本案經檢察官覃正祥到庭執行職務。
中      華      民      國    九十二    年      九      月      十      日
                                  臺灣高等法院刑事第二十二庭
                                      審判長法  官  蔡  秀  雄
                                            法  官  楊  貴  雄
                                            法  官  蘇  素  娥
右正本證明與原本無異。
不得上訴。
                                            書記官  何  閣  梅
中      華      民      國    九十二    年      九      月      十      日
附錄本案論罪科刑法條全文：
中華民國刑法第三百二十條第一項
 (普通竊盜罪、竊佔罪)
意圖為自己或第三人不法之所有，而竊取他人之動產者，為竊盜罪，處五年以下有期
徒刑、拘役或五百元以下罰金。
中華民國刑法第三百三十七條
 (侵占遺失物罪)
意圖為自己或第三人不法之所有，而侵占遺失物、漂流物或其他離本人所持有之物者
，處五百元以下罰金。


司法院資訊處製作；財團法人民間司法改革基金會備份。
